最　高　行　政　法　院　判　決　　　　　　　　　　九十三年度判字第二七三號
　　上　訴　人　乙○○
　　被 上訴 人　財政部臺北市國稅局
　　代　表　人　甲○○
右當事人間因綜合所得稅事件，上訴人對於中華民國九十一年十月二十五日臺北高等
行政法院九十年度訴字第五七六○號判決，提起上訴，本院判決如左：
　　主  文
上訴駁回。
上訴審訴訟費用由上訴人負擔。
　　理  由
壹、本件上訴人主張：按判決不適用法規或適用不當者，為違背法令，而所謂判決不
    適用法規或適用不當為違背法令，參照最高法院七十八年度第十七次民事庭會議
    決議，判決不適用現行有效之法律、行政命令，自屬為違背法令，即令判決違背
    論理法則及經驗法則仍難謂非違背法令。故若行政法院判決判斷事實之真偽違反
    日常生活所得之通常經驗及基於專門知識所得之特別經驗，則判決自為違背法令
    。按一般人若非係有計劃性捐贈，當不會提領現金後隨即贈與他人，而提領現金
    係用於平日預備周轉之用，則必然先行提領而待不備之需，因此若有他人突然前
    來募款，若此以支應，自然提領現金之時間必然與捐贈日期不符。查上訴人並非
    係有計劃地從事捐贈行為，上訴人提領之現金本非用於捐贈之用，而係平日公司
    及私人之周轉預備金，因此上訴人提領現金之日期當然會與捐贈日期不符，然原
    判決認上訴人提領紀錄與日期及金額收據不同即認為不可採，此一認定事實之真
    偽顯有違行政訴訟法第一百八十九條之規定。又依吾人日常生活經驗，雖然均有
    負責人對外代表組織，但不代表組織為實際行為時，必然全由代表人親自為之。
    而慈善組織對外募款亦當然不可能全由代表人為之，組織中之職員或志工對外募
    款必為其例行性工作，故中國殘障福利協會之負責人雖係翟平洋，然不當然身為
    負責人之翟平洋必然會親自到他人公司處募款，而由一般職員或志工於正常上班
    時間至他人公司募款本為正常，再者翟姓縱然並非大姓，當亦不可能全臺灣僅僅
    只有中國殘障福利協會之負責人翟平洋姓翟，則中國殘障福利協會有翟姓女性職
    員或志工亦屬平常，然原判決單以前來募款者係翟姓女性，而收據係翟平洋男性
    出具即認為証人林綵微所述不實，實有違經驗法則。且本件上訴人捐贈之慈善機
    構中國殘障福利協會，為經中央主管機關內政部合法立案之慈善機構，其負責人
    崔平洋曾榮獲全國十大炬光優秀青年，第一屆自強楷模，更擔任中華民國殘障福
    利促進會理事長，上訴人係依正當合理之信賴，同意公司會計人員分次提出捐贈
    ，依行政程序法第八條後段之規定，此正當合理之信賴產生之捐贈，即應予以保
    護。又上訴人公司之會計與出納人員係林綵微與張碧玲兩人同一間辮公室，該捐
    贈之事實亦可由張碧玲證明，爰請判決撤銷原判決等語。
貳、被上訴人則以：查中國殘障福利協會負責人為翟平洋，系爭捐款收據由其名義經
    手開立，惟翟平洋基於概括犯意，自八十一年八月起至八十四年十二月止，以不
    實捐贈收據，交付納稅義務人作為扣抵綜合所得稅之憑證，幫助他人逃漏稅捐之
    犯行，業經臺灣臺北地方法院檢察署檢察官以八十六年度偵字第六八○五號起訴
    在案，有起訴書附原卷可查。雖中國殘障福利協會經內政部核准設立，惟由翟平
    洋經手款項，事實上未必捐贈於該協會，亦未必如收據上所書立之足額捐贈，該
    協會當年度對於捐贈收入亦未列報為收入。是上訴人所提捐贈收據，尚無法資為
    其有利之認定，上訴人所奉之捐款資金流程，其提領日期與捐贈收據所載日期均
    不相符，提領金額亦與主張之捐贈金額亦不相等，且均為現金提領，尚難證明該
    等現金支出確供捐贈之事實。次按一般商場習慣雖有預留現金作為週轉之用，惟
    對於大額現金之支付，仍以支票或轉帳方式處理，才符交易安全性及便利性。又
    本件上訴人於一審訴訟補充狀訴稱，其於捐贈前曾派人向該協會查證，並訴明協
    會負賣人翟平洋之外貌，且於準備程序中主張該捐款承辦人已邀捐二、三次以上
    ，顯證上訴人早已知悉邀捐事宜，上訴人訴稱該人係偶爾突然至其公司募款，故
    以預備週轉金捐款，是現金提領日期與捐款日期不符乙節，其前後說詞不一，自
    難採信。又本件捐贈收據其三紙，金額均為五○○、○○○元，捐贈金額並非小
    數，上訴人如早已獲悉有人邀捐，亦應要為查證由何人收款，並請其備妥收據，
    或直接以匯款方式為之，豈有不知對方姓名、職位即點交大額現金予該人，並收
    受臨時收據，其作為違反一般經驗論理法則暨社會交易習慣，所稱洵無可採。原
    審判決係依全辯論意旨及職權調查事實，並就相關證據資料，本於自由心證，所
    為之判決，並未違背證據及一般經驗論理法則等語，資為抗辯。
參、原審斟酌全辯論意旨及調查證據之結果，以：按「二、扣除額：納稅義務人就左
    列標準扣除額或列舉扣除額擇一減除外，並減除特別扣除額。．．．二列舉扣除
    額：１、捐贈：對教育、文化、公益、慈善機構或團體之捐贈總額最高不超過綜
    合所得總額百分之二十為限。．．．。」固為所得稅法第十七條第一項第二款第
    二目第一小目所規定，惟對於捐贈之事實，應由主張之當事人負舉證責任，如所
    提之證據，不足以證明其所主張之事實，即不能認其主張為真實。上訴人主張其
    確有捐贈之事實，雖據其提出上訴人所有之華南商業銀行仁愛分行帳戶存摺及萬
    通商業銀行總行儲蓄部帳戶存摺。但查該提領日期與捐贈收據所載日期並不相符
    ，提領金額亦與主張之捐贈金額亦不相等，且均為現金提領，不足以證明該等現
    金支出確供捐贈。次依上訴人所提中國殘障福利協會所開立之捐贈單據，該單據
    上之經手人及負責人均為翟平洋，為男性，有卷附臺灣臺北地方法院檢察署八十
    六年度偵字第六八○五號起訴書在卷可憑，與證人林綵微所述募款、收款之人為
    「翟小姐」者顯屬不符。又林綵微證述翟小姐來募款時，其向上訴人請示，上訴
    人當場在電話中向翟小姐確認捐款數目後指示伊將錢交給翟小姐之情節，與上訴
    人到庭陳稱：「出納林彩微小姐有問過我，我說可以捐款後，林小姐就將我在公
    司的現金交給募款人。我沒有直接與募款人接觸，募款人沒有當面跟我募款，也
    沒有直接跟我聯絡，他是到公司跟林彩微談募款事宜。．．．」之內容，互相矛
    盾，顯見證人林綵微證稱其有經手交付一百萬元之現金予中國殘障福利協會募款
    人「翟小姐」云云，不足採信。是以上訴人雖提出捐贈收據，但上述證人林綵微
    證述捐贈情節與上訴人主張矛盾，亦與捐贈收據內容不符，顯不能證明確有捐贈
    之事實，該捐贈收據內容不足認定實在。被上訴人以上訴人不能證明其確有捐贈
    中國殘障福利協會新臺幣一、○○○、○○○元，而否准認列，於法並無不合，
    訴願決定予以維持，亦屬妥適，乃判決駁回上訴人在原審之訴。
肆、本院查：（一）、按行政訴訟法第一百三十條規定：「行政法院於撤銷訴訟，應
    依職權調查證據；於其他訴訟，為維護公益者，亦同。」；同法第一百三十六條
    規定：「本法有規定者外，民事訴訟法第二百七十七條之規定於本節準用之。」
    ；又民事訴訟法第二百七十七條條規定：「當事人主張有利於己之事實者，就其
    事實有舉證之責任。但法律別有規定，或依其情形顯失公平者，不在此限。」。
    本件上訴人民國八十三年度綜合所得稅結算申報，列舉扣除其對中國殘障福利協
    會之捐贈新臺幣（下同）一、○○○、○○○元；嗣經被上訴人否准認列，核定
    綜合所得稅總額為五、二六三、六四八元，淨額為四、五五三、九八九元。上訴
    人不服，申經被上訴人復查結果未獲變更，提起訴願，亦遭決定駁回，乃提起本
    件行政訴訟。原判決關於上訴人主張列舉扣除之捐贈事實，上訴人所舉證據不足
    以認定為真實，且經調查結果亦無法認其為真實，以及上訴人在原審之主張如何
    不足採等事項均詳予論述，認原處分並無違誤，訴願決定予以維持，亦無不合，
    而駁回上訴人在原審之訴，是原判決所適用之法規與該案應適用之現行法規並無
    違背，與解釋判例，亦無牴觸，並無所謂原判決有違背法令，或違背經驗法則，
    或違背論理法則之情形。再者，上訴人在上訴程序主張有另一證人張碧玲與證人
    林彩微同一辦公室，得證明捐贈事實等語，並提出報紙影本二紙為證，惟尚不得
    據之否定原判決前揭認定。又證據之取捨與當事人所希冀者不同，致其事實之認
    定亦異於該當事人之主張者，不得謂為原判決有違背法令之情形。（二）、上訴
    人對於業經原判決詳予論述不採之事由再予爭執，核屬法律上見解之歧異，要難
    謂為原判決有違背法令之情形。本件上訴論旨，仍執前詞，指摘原判決違誤，求
    予廢棄，難認有理由，應予駁回。
據上論結，本件上訴為無理由，爰依行政訴訟法第二百五十五條第一項、第九十八條
第三項前段，判決如主文。
中　　華　　民　　國　　九十三　　　年　　　三　　　　月　　　十一　　　日
                    最 高 行 政 法 院  第 二 庭
                                審 判 長 法  官　　　葉　振　權
                                         法  官      鍾　耀　光
                                         法  官　　　姜  仁  脩
                                         法  官　　　劉　鑫　楨
                                         法  官　　　吳　明　鴻
右  正  本  證  明  與  原  本  無  異
　　　　　　　　　　　　　　　　　　　　 法院書記官　陳　盛　信
中　　華　　民　　國　　九十三　　　年　　　三　　　　月　　　十一　　　日
